臺灣高等法院刑事裁定　　　　　　　　　　93年度聲再更（一）字第10號
　　再審聲請人
　　即受判決人　甲○○
上列聲請人因偽造有價證券案件，對於本院91年度上訴字第1008
號中民國91年6 月25日確定判決，聲請再審，本院裁定後，經最
高法院撤銷發回，本院更為裁定如下：
    主  文
再審之聲請駁回。
    理  由
一、按因發見確實之新證據，足認受有罪判決之人應受無罪、免
    訴、免刑或輕於原判決所認罪名之判決者，得聲請再審，固
    為刑事訴訟法第420 條第1 項第6 款所明定。惟所謂「發現
    確實之新證據」，係指該證據於事實審法院判決前業已存在
    ，為法院、當事人所不知，不及調查斟酌，至其後始行發現
    ，且就證據本身形式觀察，固不以絕對不須經過調查程序為
    條件，但必須顯然可認為足以動搖原有罪確定判決，而為受
    判決人無罪、免訴、免刑或輕於原判決所認罪名之判決者為
    限。亦即該「新證據」須可認為確實具有足以動搖原確定判
    決，而對受判決人為更有利判決之「確實性」外，尚須具備
    該證據係在事實審法院於判決前已存在，因未經發現，不及
    調查斟酌，或審判時未經注意，至其後始行發現之「嶄新性
    」特質，二者均屬不可或缺，倘若未具備上開「確實性」與
    「嶄新性」二種聲請再審新證據之特性，即不能據為聲請再
    審之原因（最高法院85年度台抗字第308 號裁定意旨參照）
    。
二、聲請意旨略以：（一）伊提出於民國89年11月17日匯款給林
    光彥之匯款通知單影本作為新證據。（二）再審聲請人除提
    出前開匯款通知單影本外，另檢具「中華人民共和國財政部
    」
    20日剪報影本各一件，主張：伊發現花旗銀行密件，且據報
    紙報導，依中央銀行訂定「發現偽造外國幣券處理辦法」之
    規定，銀行經手客戶持有之偽鈔，如金額未達美金二百元者
    ，僅須將該偽鈔蓋章作廢，無須將客戶送警偵辦，本件伊僅
    持有一百元美鈔，竟受該銀行誣陷，並因該銀行松江分行兩
    位女職員於原確定案件審理中偽證，致伊遭法官違法枉判，
    而以發現新證據、新事實為由聲請再審云云。
三、經查：
  (一)再審聲請人甲○○固提出於89年11月17日匯款給林光彥之匯
    款通知單影本作為新證據，惟查，原確定判決認定其行使偽
    造美鈔有價證券之犯罪行為日係在89年11月18日，則該匯款
    通知單應早已存在，屬聲請人持有且明知之證據，並非事實
    審法院判決前未經發現或不及調查斟酌，至其後始行發現之
    證據，且依該證據形式上觀察，該匯通知單款與再審聲請人
    是否行使偽造美鈔有價證券之犯罪行為，並無一定之關連，
    難認有足以動搖原確定判決之情事。又「中華人民共和國財
    政部」
    發現花旗銀行密件，與本案亦無何關連，亦難認有足以動搖
    原確定判決之情事。
  (二)另再審聲請人聲請意旨所指，依中央銀行所訂定之「發現偽
    造外國幣券處理辦法」規定，銀行經手客戶持有之偽鈔，如
    金額未達二百元美鈔，僅須將該偽鈔蓋章作廢，無須將客戶
    因該銀行兩位女職員於原確定案件審理中偽證，致伊遭法官
    違法枉判云云部分；按中央銀行於91年12月30日修正發布之
    「發現偽造外國幣券處理辦法」第2 條，將報請警察機關偵
    辦之偽造外國幣券總值，由美金一百元以上，提高為美金二
    百元以上；惟該辦法第3 條復規定：持兌之偽造外國幣券總
    值未達美金二百元，經經辦機構查明持兌人確非惡意使用者
    ，得向其釋明後當面予以蓋戳章作廢，並將原件留存掣給收
    據。亦即除持兌人之偽造外國幣券總值達美金二百元以上外
    （91年12月30日修正前則為美金一百元以上），尚需經經辦
    機構查明確非惡意使用者，始得向其釋明後當面予以蓋戳章
    作廢，並將原件留存掣給收據；再審聲請人為本件行為時，
    該辦法尚未修正，且本院原確定判決認再審聲請人明知（惡
    意）所持有之面額一百元之美鈔係偽造之有價證券，仍持至
    花旗銀行松江分行向該銀行行員行使，適該銀行行員檢驗察
    覺有異，再審聲請人迅即逃離現場（銀行未能給據），經銀
    行經理報警而循線查獲等情，業於該確定判決理由欄內，就
    再審聲請人行使偽造美金之情節，綜合花旗銀行行員李坤益
    、陳淑瑾、施叔慧之證詞及其他證據，就證據之取捨及認定
    之理由敘述甚明；而心證之形成，乃法院就所有一切證據加
    以審酌所得，故法院對證據之取捨，自得依職權為之。再審
    聲請人上開聲請意旨所指，顯非屬新證據、新事實，且依該
    等證據形式上觀察，亦難認有何足以動搖原確定判決之情事
    。
  (三)再審聲請人所提之匯款通知單影本一紙、「中華人民共和國
    財政部」
    年7 月20日剪報影本各一件、中央銀行所訂定之「發現偽造
    外國幣券處理辦法」，均與發現新證據、新事實之要件不符
    。其以之對原審認定之事實，重為爭執，顯難認符合刑事訴
    訟法第420 條第1 項第6 款發現確實新證據之要件。
四、綜上所述，本件聲請人所舉聲請再審之理由，與再審規定要
    件未合，其再審之聲請為無理由，依法應予駁回。
據上論斷，應依刑事訴訟法第434 條第1 項，裁定如主文。
中　　華　　民　　國　　94　　年　　1 　　月　　11　　日
                  刑事第十九庭審判長法  官  葉騰瑞
                                    法  官  莊明彰
                                    法  官  劉壽嵩
以上正本證明與原本無異。
如不服本裁定，應於收受送達後五日內向本院提出抗告狀。
                                    書記官  廖婷璇
中　　華　　民　　國　　94　　年　　1 　　月　　11　　日
